臺灣高等法院臺南分院刑事判決
110年度上易字第498號
上  訴  人  臺灣嘉義地方檢察署檢察官林津鋒
被      告  翁麗汕
上列上訴人因被告賭博案件，不服臺灣嘉義地方法院110年度易
字第192號中華民國110年8月31日第一審判決（起訴案號：臺灣
嘉義地方檢察署110年度偵字第3141號），提起上訴，本院判決
如下：
    主  文
原判決撤銷。
翁麗汕犯賭博罪，處罰金新臺幣伍仟元，如易服勞役，以新臺幣
壹仟元折算壹日。 
    事  實
一、翁麗汕基於公然賭博之犯意，於民國110年1月23日19時11分
    許，在嘉義縣○○鄉○○村0鄰○○○00○0號住處，選擇如附表所示
    之簽賭種類及數量與金額，以附表簽賭方式任意簽選下注，
    再以通訊軟體line向莊家翁麗蓁下注簽賭新臺幣700元（翁
    麗蓁係提供嘉義市○區○○街00號住處作為公眾得出入之場所
    ，接受賭客下注簽賭，翁麗蓁犯行另案由臺灣嘉義地方檢察
    署檢察官起訴），並核對台灣彩券股份有限公司（下稱台彩
    公司）之今彩539開獎號碼為中獎號碼，如簽中其所簽選如
    附表所示之簽賭種類，即可贏得以附表所示方式計算之賭金
    ，如未簽中者，則簽賭金均歸翁麗蓁贏得，翁麗汕即以此方
    式與翁麗蓁對賭。
二、嗣司法警察於110年2月3日搜索翁麗蓁上開住處，扣得紅包
    袋裝有賭資新臺幣2120元、簽賭單1批、郵局存摺1本、簽帳
    單1批、行動電話2支及平版電腦1台，於翁麗蓁的行動電話
    中發現翁麗汕上開投注簽賭訊息，而查獲上情。　　
    理  由
壹、證據能力方面：
　　本案以下認定被告有罪之供述證據中，部分雖屬被告以外之
    人於審判外之陳述，而屬傳聞證據，惟檢察官、被告於原審
    、本院審理過程中均未爭執證據能力，本院審酌該等證據作
    成時之情況及證據取得過程，並無違法不當情事，堪認為適
    當，依刑事訴訟法第159 條之5 規定，乃有證據能力。
貳、實體方面：
一、被告上開犯行，有下列積極證據可資證明，被告犯行事證明
    確，堪予認定：
　㈠被告於警詢中坦承：我知道翁麗蓁有在經營簽賭站，我是使
    用LINE通訊軟體向翁麗蓁下注簽賭，110年1月23日19時11分
    我傳送訊息下注簽賭700元，簽賭輸的700元因為我跟翁麗蓁
    很熟，所以小錢沒有結算，翁麗蓁來我家泡茶，我有夢到明
    牌就跟她簽賭（警卷第2頁）。被告於原審中坦承：對於聲
    請簡易判決處刑書的犯罪事實沒有意見，我有用LINE向翁麗
    蓁簽賭，我們都是先簽，後面再結算，我知道她有在做簽賭
    ，因為她一個單親媽媽要帶三個小孩，我去過翁麗蓁家，我
    沒有簽牌之前就用LINE了，剛好想要簽牌時就用LINE簽注，
    翁麗蓁沒有特別跟我說要用LINE下注（原審卷第24頁以下）
    。被告於本院審理中坦承：對於犯罪事實沒有意見，是否認
    罪我也不懂，看法官怎麼判（本院卷第61頁）。
　㈡翁麗蓁於警詢中證述：警方於110年2月3日8時30分在嘉義市○
    區○○街00號及00號執行搜索，並在現場查扣紅包袋裝有賭資
    新臺幣2120元、簽賭單1批、郵局存摺1本、簽帳單1批、行
    動電話2支及平版電腦1台，警方對我所有的0919...行動電
    話進行數位鑑識，於LINE通訊軟體發現數名賭客傳訊向我下
    注簽賭，我利用LINE通訊軟體經營今彩539的賭博。該處今
    彩539簽賭站是由我本人在經營。我大約經營約1、2個月，
    大約20幾期，是由我一人在經營簽賭站（警卷第7頁反面到
    第8頁）。翁麗汕係於110年1月23日19時11分傳訊息向我下
    注。我是在我的住家（嘉義市○區○○街00號）經營今彩539簽
    賭站。我都是用手機通訊軟體LINE跟賭客聯絡的（警卷第9
    頁以下）。翁麗蓁於原審具結證稱：被告有向我簽注過，用
    LINE傳給我，我們是朋友，聊天時我跟被告說我在做這個，
    因為他家住比較遠，我還沒去跟他結算，被告沒有中獎，其
    他賭客也都是先跟我報號碼之後，我才去收錢，如果有中獎
    ，我們會約在外面拿錢給他，我大部分都是用LINE接受其他
    人簽注，有幾位太太是菜市場遇到時跟我講（原審卷第89頁
    以下）。
　㈢司法警察於110年2月3日搜索翁麗蓁上開住處，扣得紅包袋裝
    有賭資新臺幣2120元、簽賭單1批、郵局存摺1本、簽帳單1
    批、行動電話2支及平版電腦1台，於翁麗蓁的行動電話中發
    現被告上開投注簽賭訊息，除據翁麗蓁證述如上外，並有翁
    麗蓁的指認犯罪嫌疑人紀錄表（警卷第12頁反面）、翁麗蓁
    手機翻拍照片在卷可參（被告傳送LINE向翁麗蓁下注，警卷
    第15頁正反面、第17頁正反面）。
二、論罪： 　　　
　㈠刑法第266 條第1 項規定，就在公共場所或公眾得出入之場
    所賭博財物者，設刑處罰。旨在考量賭博犯罪若在公共場合
    或公眾得出入之場所進行，民眾可輕易見聞，恐造成群眾仿
    效跟進而參與賭博，終至群眾均心存僥倖、圖不勞而獲，因
    之敗壞風氣，需加以處罰；此所謂之「公共場所或公眾得出
    入之場所」，並不以法令所容許或社會所公認者為限，如供
    給賭博用之花會場、輪盤賭場及其他各種賭場，縱設於私人
    之住宅，倘依當時實際情形，可認係屬公眾得出入之場所者
    ，亦足當之；又如賭博者雖未親自赴場賭博，而由他人轉
    送押賭，但既係基於自己犯罪之意思，仍應依本罪之正犯處
    斷，有司法院院字第1371、1921、4003號解釋意旨可資參照
    。因此，私人住宅如供不特定之人得以出入賭博者，該場所
    仍屬公眾得出入之場所，至於賭客係到場下注賭博，或以電
    話、傳真、電腦網路、或行動電話之通訊軟體等方法傳遞訊
    息，下注賭博，均非所問（最高法院93年度台非字第214號
    、108年度台非字第148號、109年度台上字第2850號、109年
    度台非字第44號判決意旨參照) 。同理，賭客如果係以現今
    新型態的手機通訊軟體例如LINE、微信等方式，向莊家（以
    私人住宅供不特定人出入賭博）傳送訊息下注賭博，仍係觸
    犯普通賭博罪。
　㈡本案莊家翁麗蓁坦承：是在其位於嘉義市○區○○街00號住處經
    營今彩539簽賭站，提供賭客以各種方式下注簽賭（主要係
    以LINE通訊軟體傳送訊息），且司法警察在翁麗蓁住處搜索
    時並當場查獲「紅包袋裝有賭資新臺幣2120元」、「簽賭單
    1批」、「簽帳單1批」等證物，被告也坦承去過翁麗蓁住處
    ，可見翁麗蓁上開嘉義市○區○○街00號住宅，已非單純私人
    住宅，而係兼為翁麗蓁供作賭博場所、聚集不特定人賭博財
    物的場所，而與公眾得出入之場所無異。則被告雖然係透過
    LINE傳送訊息向翁麗蓁投注賭博，實則也等於是在翁麗蓁所
    經營公眾得出入之場所賭博下注無異。
　㈢故核被告上開行為，係觸犯刑法第266 條第1 項前段之普通
    賭博罪。
三、撤銷原審判決的理由：
　㈠原審以被告與上游組頭是在一對一的LINE對話視窗對賭，為
    封閉、隱密的場所，而刑法第266 條第1 項的「公共場所」
    或「公眾得出入之場所」，應限於物理性的場域，賭客與組
    頭見面對賭始有適用，本件被告以LINE簽賭之方式與賭博罪
    構成要件不符，而為被告無罪之諭知，雖非無見。然查：原
    審雖然引用最高法院107 年度台非字第174號刑事判決為其
    立論依據，惟上述判決乃針對行為人透過私下設定之帳號、
    密碼，經由電腦連線上線至賭博網站賭博，因而認定此種賭
    博活動及內容具有一定封閉性，對於其他人而言，形同一個
    無從知悉其等對賭之封閉、隱密空間，不具公開性，故非屬
    刑法第266 條第1 項前段之公共場所或公眾得出入之場所。
    而本案接受被告簽賭之翁麗蓁，是在其位於嘉義縣民雄鄉之
    私人住宅或在市場上，接收不特定賭客簽選號碼賭博，已如
    前述，可認翁麗蓁係提供其住處供人簽賭，其住處於簽賭時
    ，當屬公眾得出入之賭博場所無誤，被告以LINE傳送訊息向
    翁麗蓁下注簽賭，與親自到場向翁麗蓁簽注賭博財物，僅係
    行為方式之差異而已，並不影響其為賭博犯罪行為之認定。
    因此本件事實與最高法院上述107 年度台非字第174號刑事
    判決之個案事實不同，自難比附援引。原審未詳予勾稽卷內
    全部事證，遽為被告無罪之諭知，當有違誤，檢察官上訴意
    旨指摘及此，為有理由，應由本院將原判決撤銷改判。
  ㈡爰審酌賭博為射倖行為，常使人容易耽溺其中，因而荒廢工
    作、忽略家庭及健康，且對於社會投機僥倖風氣有所助長，
    間接促進非法賭博行業之發展，影響社會治安，被告以通訊
    軟體簽賭，所為實不足取，惟念被告並無犯罪前科，素行良
    好，有被告前案紀錄表可憑，被告坦承上開簽賭的客觀事實
    ，態度尚可，其於本案簽賭的金額尚輕，另斟酌其自陳的智
    識程度、生活狀況等一切情狀，量處如主文所示之刑，並諭
    知如易服勞役之折算標準。
  ㈢沒收部分：本案依照被告和翁麗蓁上開陳述的內容，被告並
    沒有簽賭中獎，因此並無沒收犯罪所得的問題，併此敘明。
據上論斷，應依刑事訴訟法第369 條第1 項前段、第364 條、第
299 條第1 項前段，刑法第266 條第1 項前段、第42條第3 項，
刑法施行法第1 條之1 第1 項，判決如主文。
本案經檢察官吳咨泓聲請以簡易判決處刑，檢察官林志峯到庭執
行職務。
中    華    民    國   110    年    11    月    17    日
                刑事第五庭      審判長法  官  蔡廷宜  
                                      法  官  林坤志  
                                      法  官  蔡川富
以上正本證明與原本無異。
如不服本判決應於收受送達後20日內向本院提出上訴書狀，其未
敘述上訴理由者，並得於提起上訴後20日內向本院補提理由書（
均須按他造當事人之人數附繕本）「切勿逕送上級法院」。
　　　　　　　　　　　　　　　　　　　書記官  黃心怡　　
中　　華　　民　　國　　110 　年　　11　　月　　17　　日
附表：
編號 名稱 賭博方式 1 三星 設01至39之2位數號碼共39個，賭客每支簽選3個號碼，核對當期今彩539開獎5個號碼，對中3個號碼始為中獎，按約定下注金額每注可得約定倍數之彩金，未簽中者賭資悉歸莊家所有。 2 四星 設01至39之2位數號碼共39個，賭客每支簽選4個號碼，核對當期今彩539開獎5個號碼，對中4個號碼始為中獎，按約定下注金額每注可得約定倍數元之彩金，未簽中者賭資悉歸莊家所有。 

附錄本案論罪法條全文：
中華民國刑法第266條
在公共場所或公眾得出入之場所賭博財物者，處3萬元以下罰金
。但以供人暫時娛樂之物為賭者，不在此限。
當場賭博之器具與在賭檯或兌換籌碼處之財物，不問屬於犯人與
否，沒收之。